臺灣基隆地方法院民事裁定　　　　　　　 100年度抗字第18號
抗　告　人　張興齡
相　對　人　徐瑞嫣
利害關係人　張和清
上列當事人間請求拍賣抵押物事件，上訴人對於民國100年4月13
日本院100 年度司拍字第13號裁定提起抗告，本院合議庭裁定如
下：
    主  文
原裁定廢棄。
相對人所有如附表所示之不動產准予拍賣。
聲請程序費用新台幣貳仟元及抗告費用新台幣壹仟元均由相對人
負擔。
    理  由
一、抗告人於原審聲請意旨略以：利害關係人即相對人之配偶張
    和清前向抗告人借款新台幣（下同）100 萬元，約定清償期
    為民國96年3 月30日，並由張和清提供其所有坐落基隆市○
    ○區○○段956、957地號土地（下稱系爭不動產）為擔保，
    設定擔保債權為100 萬元之抵押權（下稱系爭抵押權），並
    登記在案，而系爭不動產經張和清以夫妻贈與之原因關係，
    於96年10月17日移轉登記予相對人所有；詎張和清並未依約
    還款，以各種理由一再拖延，其債權自已屆期而未獲清償，
    為此聲請拍賣抵押物等語。
二、原審裁定則以：本件抗告人固依前情聲請拍賣抵押物，惟依
    抗告人之陳述，本件抗告人主張之債權應發生在96年3 月30
    日債務清償期之前，然依抗告人所提出債權證明文件之借據
    ，記載借款人張和清係98年10月12日借款90萬元，則抗告人
    所指本件擔保債權，非在系爭抵押權擔保金錢消費借貸效力
    之範圍內，堪認抗告人之聲請於法不合，應予駁回等語。
三、抗告意旨略以：利害關係人張和清早於96年3 月30日前即向
    抗告人借款100萬元，並約定96年3月30日還款，然因張和清
    屢次以各種理由拖延還款，且自96年下旬至98年間，抗告人
    亦曾多次前往張和清家中換票，是至98年12月31日為止，其
    擔保債權仍然存在，且已屆清償期而未受清償，原裁定不察
    而駁回抗告人之聲請，於法自有未合，爰依法提起抗告等語
    。
四、按抵押權人於債權已屆清償期而未受清償者，得聲請法院拍
    賣抵押物，就其賣得價金而受清償，民法第873條定有明文
    。又聲請拍賣抵押物事件，依非訟事件法規定，係屬非訟事
    件，此項聲請之裁定，及抗告法院之裁定，僅依非訟事件程
    序，從形式上審查，而一般抵押權，因必先有被擔保之債權
    存在，而後抵押權始得成立，故只須其抵押權已經依法登記
    ，且債權已屆清償期而未受清償，法院即應為准許拍賣之裁
    定，至其抵押權或所擔保之債權是否確實存在，登記之債權
    清償期是否有變更等實體事項，均非法院所得審查，是以聲
    請時，只須提出他項證明書為已足，無提出債權字據之必要
    ，至於債務人如就債務之存否以及抵押權之設定有爭議時，
    應由債務人另案提起確認之訴，以資解決。
五、經查，系爭抵押權係以系爭不動產為抵押物，所擔保之債權
    為100萬元，約定清償日期為96年3月30日等情，業據抗告人
    於原審提出他項權利證明書、土地登記謄本、土地登記申請
    書等件為證，應堪屬實，依前開說明，抗告人所提上開證據
    資料經形式上審查，以足認定系爭抵押權登記之清償期業已
    於96年3月30日屆滿而未受清償，依法即應准為抵押物拍賣
    之裁定。至原審固以抗告人所提借據所示借款日期為98年10
    月12日，該債權不在系爭抵押權擔保範圍之內云云而駁回抗
    告人之聲請，惟核其理由乃屬實體上法律關係之爭執，揆諸
    上開說明，自應由相對人另循訴訟途徑以資解決，尚非本件
    非訟程序所得審究，原審據此駁回抗告人之聲請，認事用法
    即有違誤。從而，抗告意旨指摘原裁定不當，求予廢棄，為
    有理由，爰由本院將原裁定廢棄，更為裁定如主文第2項所
    示。
六、據上論結，本件抗告為有理由，依非訟事件法第46條、第21
    條第2項、第24條第1項、民事訴訟法第492 條、第95條、第
    78條，裁定如主文。
中    華    民    國   100    年    6     月    20    日
                  民事庭審判長法  官  蔡聰明
                              法  官  陳湘琳
                              法  官  徐世禎
本裁定除以適用法規顯有錯誤為理由，並經本院許可外，不得再
抗告。如提起再抗告，應於收受後10日內委任律師為訴訟代理人
向本院提出再抗告狀，並繳納再抗告費新台幣1,000元。
中    華    民    國   100    年    6     月    20    日
                              書記官  陸清敏
┌───────────────────────────────────┐
│附表：100年度抗字第18號                                               │
├──┬─────────────────┬─┬──────┬─────┤
│ 編 │ 土地坐落                         │地│面        積│權利      │
│    ├───┬──┬──┬──┬────┤  ├──────┤          │
│ 號 │縣  市│鄉鎮○段  ○○段│地號    │目│  平方公尺  │範圍      │
│    │      │市區│    │    │        │  │            │          │
├──┼───┼──┼──┼──┼────┼─┼──────┼─────┤
│001 │基隆市│暖暖│金華│    │956     │林│17.27       │所有權全部│
├──┼───┼──┼──┼──┼────┼─┼──────┼─────┤
│002 │基隆市│暖暖│金華│    │957     │林│342.89      │所有權全部│
└──┴───┴──┴──┴──┴────┴─┴──────┴─────┘